ACORDAO-COMPLETO-2410483

ACÓRDÃO 1190/2020 ATA 16/2020 - PLENÁRIO

VISTOS, relatados e discutidos estes autos que cuidam de Representação oferecida pela empresa Primeiro Time Informática - EPP, acerca de possíveis irregularidades na habilitação da empresa Decision Serviços de Tecnologia da Informação Ltda. (CNPJ 03.535.902/0005-44) , por conta da insuficiência da forma de comprovação da negativa de falência por parte da habilitada.
ACORDAM os Ministros do Tribunal de Contas da União, reunidos em Sessão Plenária, diante das razões expostas pelo Relator, em:
9.1. conhecer da Representação, uma vez satisfeitos os requisitos de admissibilidade constantes no art. 113, § 1º, da Lei 8.666/1993, c/c os arts. 235 e 237, VII, do Regimento Interno deste Tribunal, e no art. 103, § 1º, da Resolução - TCU 259/2014, para, no mérito, considera-la improcedente;
9.2.	indeferir o requerimento de medida cautelar formulado pela empresa Primeiro Time Informática - EPP, tendo em vista a inexistência dos pressupostos necessários para adoção da referida medida;
9.3. enviar cópia do presente Acórdão ao Comando de Operações Navais - Marinha do Brasil e à representante, informando que esta deliberação, acompanhada do Relatório e do Voto que a fundamenta, está disponível para a consulta no endereço www.tcu.gov.br/acordaos, além de esclarecer que, caso requerido, este Tribunal poderá fornecer sem custos as correspondentes cópias impressas.
9.4. nos termos do art. 250, inciso I, c/c art. 169, inciso V, do Regimento Interno/TCU, arquivar os presentes autos.

Representação sobre possíveis irregularidades em licitação que teve por objeto aquisição de materiais de informática.

Comando de Operações Navais - Marinha do Brasil/MD.

3. Interessados/Responsáveis: Primeiro Time Informática - EPP (CNPJ 06.012.469/0001-27).

13.1. Ministros presentes: José Mucio Monteiro (Presidente), Walton Alencar Rodrigues, Benjamin Zymler, Augusto Nardes, Raimundo Carreiro (Relator), Ana Arraes, Bruno Dantas e Vital do Rêgo.
13.2. Ministros-Substitutos presentes: Marcos Bemquerer Costa, André Luís de Carvalho e Weder de Oliveira.

RAIMUNDO CARREIRO

Transcrevo a seguir, nos termos do art. 1º, § 3º, inciso I, da Lei nº 8.443/92, a instrução lavrada no âmbito da Secretaria de Controle Externo de Aquisições Logísticas (peça 32) , cujas conclusões contaram com a anuência do corpo diretivo daquela unidade técnica (peça 33) .
FASE DO CERTAME
A licitação foi homologada em 22/10/2019 (peça 30, p. 6-11) . A Ata de Registro de Preços 780000/2019-045/00 foi assinada em 30/10/2019 (peça 22) . Entretanto, até a presente data, não houve solicitação dos itens homologados (19, 20, 24, 31) . 
B. MOMENTO PROCESSUAL
1.	Promovidas as oitivas e diligências quanto às alegações do representante e demais questões levantadas por esta Unidade Técnica, passa-se a analisar as respostas apresentadas, tópico a tópico, conforme transcrição/contextualização a seguir.
 (...) 
Análise:
2.	Em que pese a Ata de Registro de Preços já ter sido assinada (peça 22) , avalia-se que o pressuposto não está presente no momento, haja vista que o órgão não indica a possibilidade de contratação imediata dos itens homologados ao responder à oitiva prévia (peça 17, p. 7) . 
PERIGO DA DEMORA REVERSO
O serviço/bem é essencial ao funcionamento das atividades do órgão/entidade?	Não
O órgão ou entidade está coberto contratualmente pelo serviço com razoável vigência (há a possibilidade de voltar a fase ou refazer o certame, a depender da consequência da concessão de cautelar no caso concreto) ou admite prorrogação excepcional?	Não se aplica
Caso haja a possibilidade de manutenção do contrato com a atual prestadora dos serviços, as condições dessa contratação seriam melhores (menor preço e atendimento satisfatório) que o que se está em vias de contratar?	Não se aplica
Análise:
3.	Está afastado o pressuposto do perigo da demora reverso uma vez que os itens 19 (unidade de disco, do tipo rígido) , 20 (gaveta de disco rígido) , 24 (servidor) e 31 (switch) , descritos no termo de homologação, em princípio, não são essenciais ao desempenho das atividades finalísticas do órgão, nem houve manifestação do órgão, quando questionado, em sentido contrário.
 (...) 
Análise quanto à plausibilidade jurídica e quanto à necessidade de adoção de medida cautelar:
4.	O teor das oitivas e das diligências encaminhadas consta do despacho do Relator, Min. Raimundo Carreiro, à peça 10.
Diligência ao Tribunal de Justiça do Estado do Rio de Janeiro
Item V do Despacho: "a realização de diligência junto ao Tribunal de Justiça do Rio de Janeiro (TJ/RJ) , com fundamento nos artigos 157 e 187 do Regimento Interno deste Tribunal, para que, no prazo de 5 (cinco) dias úteis, informe quais são os órgãos serventuários da justiça, na capital, legitimados a emitir certidões negativas de falência e/ou recuperação judicial para empresas, para fins de participação em licitações promovidas pela Administração Pública" (peça 10, p. 4) .
5.	Encaminha esclarecimentos e transcrições constantes da Consolidação Normativa da Corregedoria Geral da Justiça do Estado do Rio de Janeiro e (peça 29, p. 15-21) , adiante:
 (...) 
Os requerimentos de Falências, Concordatas, Recuperações Judiciais, Extrajudiciais e demais feitos distribuídos no Estado do Rio de Janeiro às Varas Cíveis e Empresariais são registrados pelos Ofícios de Registro de Distribuição na Capital (1º, 2º, 3º e 4º) , em Niterói (1º) e Campos dos Goytacazes, e nas demais Comarcas, pelos Distribuidores, nos termos dos artigos 6º e 21 da Consolidação Normativa da Corregedoria Geral da Justiça do Estado do Rio de Janeiro - Parte Judicial, in verbis: (grifamos) 
 (...) 
Art. 21. Os Distribuidores e Ofícios de Registro de Distribuição, respeitadas suas atribuições estabelecidas em lei, registrarão e certificarão, sobre as seguintes matérias:
I. Cíveis:
a) ...
b) Falências, Concordatas, Recuperações Judiciais e demais ações e precatórias distribuídas às varas com competência Empresariais. (grifei) 
Nos termos do artigo 33 do Código de Organização e Divisão Judiciárias do Estado do Rio de Janeiro - Livro III - encontramos a previsão que a competência para o registro das sentenças de interdições e atos judiciais referentes a capacidade jurídica determinados nos processos falimentares ou nos demais, de competência das Varas Empresariais, na Comarca da Capital é dos Oficiais da 1ª Circunscrição do Registro Civil das Pessoas Naturais e do 2º Ofício de Interdições e Tutelas, a quem cabe, privativamente, a expedição de certidões para a prova da referida capacidade. In verbis:
 (...) 
Análise
6.	Com base nas informações acima transcritas, observa-se que a inexistência de requerimentos de falências e demais feitos distribuídos no Estado do Rio de Janeiro às Varas Cíveis e Empresariais podem ser também comprovados por meio de certidões expedidas pelos 1º, 2º, 3º e 4º Ofícios de Registro de Distribuição na Capital.
7.	Portanto, as certidões expedidas pelos 1º, 2º, 3º e 4º Ofícios de Registro de Distribuição na Capital (peça 21) fornecem as mesmas informações constantes das certidões expedidas pelos dois cartórios citados. Cumpre ressaltar ainda que as certidões expedidas pelos quatro Ofícios de Registro de Distribuição na Capital abrangem o período de 20 anos, conforme descrito em consulta ao portal eletrônico do serviço cartorial competente, o Portal e-Cartório - RJ, à peça 31, p. 3 (https://e-cartoriorj.com.br/Home/ListarCertidoes/?categoria=0) ,.
 (...) 
Serviços - Cível e Criminal: 1º ao 4º Registro de Distribuição da Capital
 (...) 
Certidão de Falências e Concordatas
"Apresenta informações relativas às ações de competência da Vara de Falências, Recuperações judiciais, Insolvência Civil e Litígios Empresariais distribuídas durante os últimos 20 anos".
 (...) 
Diligência ao Comando de Operações Navais - Marinha do Brasil 
Item IV do Despacho: "a realização de diligência junto ao Comando de Operações Navais - Marinha do Brasil, com fundamento nos artigos 157 e 187 do Regimento Interno deste Tribunal, para que, no prazo de 5 (cinco) dias úteis, encaminhe cópia da Ata de Registro de Preços e envie informação a respeito das contratações decorrentes do Pregão 1/2019 já realizadas e demais informações que julgar necessárias" (peça 10, p. 4) . 
8.	Em resposta o Comando de Operações Navais encaminhou as seguintes informações:
	a) Ata de Registro de Preços (peça 22) ;
	b) informação a respeito das contratações decorrentes do Pregão Eletrônico 1/2019 (peça 17, p. 7) .
	c) até o presente momento a licitante Decision não foi contratada para fornecer os itens homologados (19, 20, 24 e 31) (peça 17, p. 7) ;
	d) certidões expedidas pelos 1º, 2º, 3º e 4º Ofícios de Registro de Distribuição na Capital (peça 21) ;
	e) em diligência obteve-se as certidões do 2º Ofício de Registro de Interdições e Tutelas e da 1ª Circunscrição do Registro Civil das Pessoas Naturais (peça 23) e Certidão do Tribunal de Justiça do Estado do Rio de Janeiro, todas relativas à empresa Decision (peça 24) .
Análise:
9.	A Ata de Registro de Preços (assinada em 31/10/2019) não indica solicitação de item. Complementando essa informação a unidade jurisdicionada informa que a empresa Decision não foi contratada para fornecer os itens homologados (peça 17, p. 7) .
10.	Em consulta ao Portal de Compras do Governo Federal - "Gestão de Ata de Registro de Preço/SRP", observou-se que não constam solicitações para os itens homologados até a presente data (peça 30, p. 17-20) . 
11.	Cumpre destacar que as certidões expedidas pelos 1º, 2º, 3º e 4º Ofícios de Registro de Distribuição na Capital já se encontravam disponíveis no anexo à proposta da empresa Decision inserido no Portal de Compras do Governo Federal e também no Sicaf.
12.	Conforme descrito nos itens 6-7 anteriores, já se pode constatar que as certidões expedidas pelos 1°, 2°, 3° e 4º Ofícios de Registro de Distribuição na Capital demonstram a inexistência de certidão positiva de falência referente à empresa Decision, tendo assim o mesmo efeito, no que toca ao certame objeto da representação, que as informações constantes das certidões expedidas pelo Ofício da 1ª Circunscrição do Registro Civil das Pessoas Naturais e pelo 2º Ofício de Interdições e Tutelas.
13.	Portanto, diante dos documentos encaminhados, considera-se a diligência atendida.
Oitiva prévia do Comando de Operações Navais - Marinha do Brasil
Item a do Despacho: "habilitação da empresa Decision Serviços de Tecnologia da Informação Ltda. (CNPJ 03.535.902/0005-44) nos itens 19, 20, 24 e 31 da licitação em questão, sendo que a referida empresa deixou de apresentar ou juntar ao seu cadastro no Sicaf as certidões fornecidas pela 1ª Circunscrição do Registro Civil das Pessoas Naturais e pelo 2º Ofício de Registro de Interdições e Tutelas, legitimados pelo Tribunal de Justiça da sede da licitante (RJ) para a emissão de certidões negativas de falência nos termos do Código de Organização e Divisão Judiciárias do Estado do Rio de Janeiro, Livro III, art. 33, c/c art. 36, V. Tal conduta é contrária aos princípios da legalidade e da vinculação ao instrumento convocatório" (peça 10, p. 4) .
Manifestação do órgão/entidade:
14.	O Comando de Operações Navais informa, em suma, que:	
	a) o edital segue o padrão disponibilizado no site da AGU e foi aprovado pelo parecer 997/2019SASF/CJU-RJ/CGU/AGU, de acordo com o previsto na IN Seges 3/2018 (peça 17, p. 1) ;
	b) doze licitantes participaram da licitação para os itens 19, 20, 24 e 31, conforme quadro demonstrativo do histórico de lances (peça 17, p. 2-5) ;
	c) a licitante Primeiro Time Informática Ltda. apresentou recurso administrativo hierárquico contra a habitação da licitante Decision Serviços de Tecnologia da Informação Ltda., constante do apêndice III, à peça 20 (peça 17, p. 5) ;
	d) a licitante Decision Serviços de Tecnologia da Informação Ltda. se encontra cadastrada no Sicaf, conforme demonstrado no apêndice II, à peça 19, condição que atende ao previsto no subitem 8.5 do edital (peça 17, p. 5) ;
	e) a licitante Decision ainda apresentou certificados de "nada consta" expedidos pelos 1º, 2º, 3º e 4º Ofícios de Registro de Distribuição, Demonstrativo de Lucros e Prejuízos Acumulados, Balanço Patrimonial e Demonstração de Resultados, conforme consta do apêndice IV, à peça 21 (peça 17, p. 5-6) ;
	f) com fundamento no estabelecido no art. 3, da Lei 8.666/1993, o órgão deve observar os princípios da legalidade e da vinculação ao instrumento convocatório (peça 17, p. 6) ;
	g) a IN Seges 3/2018 estabelece as regras de funcionamento do Sicaf, e, por seu art. 15, consoante já previsto no art. 34 da lei 8.666/1993, estabelece que o registro no Sicaf supre as exigências quando à documentação necessária para habilitação (peça 17, p. 8) ;
	h) informa como interlocutor (peça 17, p. 6-7) Willian da Conceição Lourenço (3º SG-CL 07.3794.21) , conforme os seguintes dados:
	- função: pregoeiro;
	- e-mail: w.lourenço@marinha.mil.br;
	- telefone: (21) 2104-6435.
Análise da resposta à oitiva prévia
16.	No essencial, a representante alega, conforme descrito na instrução precedente (peça 6, p. 2-3) , que a licitante Decision Serviços de Tecnologia da Informação Ltda. foi habilitada indevidamente, considerando que as certidões emitidas pelos 1, 2º, 3º e 4º Ofícios de Registro de Distribuição na Capital não são suficientes para a comprovação de certidão negativa de falência. Afirma que compete ao 2º Ofício de Registro de Interdições e Tutelas a emissão de tal certidão, segundo determinação do Tribunal de Justiça do Rio de Janeiro.
17.	Quanto à exigência de certidão negativa de falência, observa-se que os subitens 8.2, 8.3 e 8.8.1 do edital do Pregão eletrônico 1/2019-SRP (peça 1, p. 137) estabelecem o seguinte:
 (...) 
8.2. Não ocorrendo inabilitação, o Pregoeiro consultará o Sistema de Cadastro Unificado de Fornecedores - SICAF, em relação à habilitação jurídica, à regularidade fiscal, à qualificação econômica financeira e habilitação técnica, conforme o disposto nos arts.10, 11, 12, 13, 14, 15 e 16 da Instrução Normativa SEGES/MP 3, de 2018.
8.2.1. O interessado, para efeitos de habilitação prevista na Instrução Normativa SEGES/MP 3, de 2018 mediante utilização do sistema, deverá atender às condições exigidas no cadastramento no SICAF até o terceiro dia útil anterior à data prevista para recebimento das propostas;
8.3. Também poderão ser consultados os sítios oficiais emissores de certidões, especialmente quando o licitante esteja com alguma documentação vencida junto ao SICAF.
8.4. Caso o Pregoeiro não logre êxito em obter a certidão correspondente por meio do sítio oficial, ou na hipótese de ela se encontrar vencida no referido sistema, o licitante será convocado a encaminhar, no prazo de 2 (duas) horas, documento válido que comprove o atendimento das exigências deste Edital, sob pena de inabilitação.
 (...) 
8.8.1. certidão negativa de falência expedida pelo distribuidor da sede da pessoa jurídica;
 (...) 
18.	As exigências acima se encontram em consonância com o previsto na IN-Seges 3/2018. Vale ressaltar que cadastro em nível 6 do Sicaf abrange a inserção, dentre outros documentos, de certidão negativa de falência, conforme estabelecido nos arts. 6º e 15 da mencionada instrução normativa. Em relação ao registro de certidão de falência, verifica-se na publicação 'Sicafi - dúvidas e respostas', o seguinte:
 	(www.comprasnet.gov.br/ajuda/novoSicaf/duvidas.asp?tipo=GO) 
 (...) 
9. NÍVEL VI - Qualificação Econômico-Financeira
22. Em algum momento, o fornecedor ainda deve entregar a Certidão de Falência e Concordata para renovação anual do cadastro? No antigo SICAF o fornecedor entregava a referida certidão apenas uma vez por ano para renovação.
Resposta: As Certidões de Falência e Concordata devem ser atualizadas respeitando-se o período de vigência constante do (s) documento (s) .
23. Como registrar o prazo de validade das certidões de Falência e Concordata que não tem data de validade, só tem data de emissão?
Resposta: Quando não constar a data de validade da Certidão de Falência e Concordata, deve-se adotar o período de 1 (um) ano.
	(...) 
19.	A IN Seges 3/2018 estabelece o seguinte:
 (...) 
Art. 3º O Sicaf conterá os registros da habilitação jurídica, da regularidade fiscal e da qualificação econômico-financeira, bem como das sanções aplicadas pela Administração Pública, conforme previsto na legislação e nesta Instrução Normativa, em especial as que acarretem a proibição de participação em licitações e celebração de contratos com o Poder Público.
Parágrafo único. Excetuam-se das exigências para habilitação prévia no Sicaf as relativas à qualificação técnica da interessada, as quais somente serão demandadas quando a situação o exigir.
 (...) 
Art. 6º O cadastro no Sicaf abrange os níveis:
I - credenciamento;
II - habilitação jurídica;
III - regularidade fiscal federal e trabalhista;
IV - regularidade fiscal estadual, distrital e municipal;
V - qualificação técnica; e
VI - qualificação econômico-financeira. (grifamos) 
 (...) 
§ 1º A documentação exigida para cada nível de cadastramento encontra-se prevista no Manual do Sicaf, disponível no Portal de Compras do Governo Federal.
 (...) 
Art. 15. O registro regular no nível Qualificação Econômico-financeira supre as exigências dos incisos I e II do art. 31, da Lei nº 8.666, de 1993.
Parágrafo único. Os documentos relativos à Qualificação Econômico-financeira deverão ser inseridos pelo interessado no Sicaf, observado o disposto no § 1º do art. 6º.
 (...) 
20.	O Manual do Sicaf orienta como deve ser realizada a inclusão de certidões de falência/recuperação:
 (...) 
4.6 - Solicitação - Nível VI - Qualificação Econômica-Financeira - Pessoa Jurídica
 (...) 
Área Certificação de Falência/Recuperação, se houver 
Campo Código de Controle da Certidão: deve ser informado o número da certidão de Falência ou Recuperação;
Campo Data de Emissão: Informar a data de emissão da certidão (formato dd/mm/ aaaa) ;
Campo Data de Validade: Informar a data da validade da certidão (formato dd/mm/ aaaa) ;
 (...) 
21.	A Lei 10.520/2002 estabelece o seguinte:
 (...) 
Art. 4º A fase externa do pregão será iniciada com a convocação dos interessados e observará as seguintes regras:
 (...) 
XIV - os licitantes poderão deixar de apresentar os documentos de habilitação que já constem do Sistema de Cadastramento Unificado de Fornecedores - Sicaf e sistemas semelhantes mantidos por Estados, Distrito Federal ou Municípios, assegurado aos demais licitantes o direito de acesso aos dados nele constantes;
 (...) 
22.	O Decreto 5.450/2005, vigente à época da licitação, estabelece o seguinte:
 (...) 
Art. 14. Para habilitação dos licitantes, será exigida, exclusivamente, a documentação relativa:
 (...) 
Parágrafo único. A documentação exigida para atender ao disposto nos incisos I, III, IV e V deste artigo poderá ser substituída pelo registro cadastral no SICAF ou, em se tratando de órgão ou entidade não abrangida pelo referido Sistema, por certificado de registro cadastral que atenda aos requisitos previstos na legislação geral.
 (...) 
Art. 25. Encerrada a etapa de lances, o pregoeiro examinará a proposta classificada em primeiro lugar quanto à compatibilidade do preço em relação ao estimado para contratação e verificará a habilitação do licitante conforme disposições do edital.
 (...) 
§ 1º A habilitação dos licitantes será verificada por meio do SICAF, nos documentos por ele abrangidos, quando dos procedimentos licitatórios realizados por órgãos integrantes do SISG ou por órgãos ou entidades que aderirem ao SICAF.
 (...) 
23.	No caso presente, a empresa Decision Serviços de Tecnologia da Informação Ltda. se encontra cadastrada no Sicaf nos níveis 1 a 6 (ver peça 19) . Conforme observado acima, o nível 6 possibilita entre outras opções o upload de certidão negativa de falência expedida pelo distribuidor da sede da pessoa jurídica.
24.	Nesse ponto cabe destacar, com base nas informações apresentadas pelo Tribunal de Justiça do Estado do Rio de Janeiro, em resposta à diligência (itens 5 a 7 desta instrução) , que as certidões emitidas pelos 1°, 2°, 3°, 4º Ofícios de Registro de Distribuição certificam a inexistência de ações ajuizadas na Comarca da Capital, abrangendo, inclusive, ações que tratam de falência. Essas certidões podem ser obtidas por meio dos seguintes sites:
	a) https://e-cartoriorj.com.br/Home/ListarCertidoes/?categoria=0# (peça 31, p. 1-5) ;
	b) https://www.riorapido.com.br/quemsomos.php (peça 31, p. 6-8) ;
	c) http://www4.tjrj.jus.br/Portal-Extrajudicial/certidao/ (peça 31, p. 9-11) .
25.	Diante das informações apresentadas pelo Comando de Operações Navais, verifica-se, em resumo, que:
	a) a empresa Decision se encontra cadastrada no nível 6 do Sicaf, condição que a habilita inserir no sistema as certidões expedidas pelos 1°, 2°, 3° e 4º Ofícios de Registro de Distribuição da Comarca da Capital (peça 21) ;
	b) certidões expedidas pelos quatro Ofícios de Registro de Distribuição da Comarca da Capital informam a existência de todos os feitos ajuizados na Comarca da Capital, inclusive os que tratam de falência, no período de vinte anos (conforme descrito no item 7 desta instrução) ;
	c) as certidões expedidas pelos quatro Ofícios de Registro de Distribuição da Comarca da Capital atendem às previsões expressas nos subitens 8.2, 8.3 e 8.8.1 do edital do Pregão Eletrônico 1/2019-SRP, ao estabelecido na IN Seges 3/2018, na Lei 10.520/2002 e no Decreto 5.450/2005, este último vigente à época da licitação; e
	c) os registros podem ser obtidos também por meio de uma única certidão expedida, tanto pelo 2º Ofício de Interdições e Tutelas, quanto pelo 1º Registro Civil de Pessoas Naturais/RJ, este último constante da peça 23;
26.	Por fim, cumpre registrar que a representante interpôs recurso contra a habilitação da empresa Decision utilizando os mesmos argumentos que fundamentam a presente representação (ver peça 20, p. 31-37) .
27.	Conclui-se que o questionamento da representante quanto à não entrega por parte da empresa Decision de certidão negativa de falência expedida pelo 2º Ofício de Interdições e Tutelas é improcedente, tendo em conta que as certidões negativas expedidas pelos 1°, 2°, 3° e 4º Ofícios de Registro de Distribuição, constantes do Sicaf e também da proposta entregue pela empresa Decision (peça 21, p. 1-4) , são documentos legais e hábeis para indicar a inexistência de feitos judiciais na Comarca da Capital, relativos, inclusive, à falência. Cumpre ressaltar que a empresa Decision é domiciliada na cidade do Rio de Janeiro, conforme consulta ao CNPJ da referida sociedade empresária e, portanto, abrangida pela área de competência dos quatro Ofícios de Distribuição citados.
Oitiva da sociedade empresária Decision Serviços de Tecnologia da Informação Ltda. (CNPJ 03.535.902/0005-44) 
Item II do Despacho: "realizar, nos mesmos termos, a oitiva da sociedade empresária Decision Serviços de Tecnologia da Informação Ltda. (CNPJ 03.535.902/0005-44) , com fulcro no art. 250, V, do Regimento Interno deste Tribunal, para, no prazo de 5 (cinco) dias úteis, manifestar-se, caso queira, sobre os fatos constantes no subitem anterior, bem como sobre os pressupostos da cautelar em análise" (peça 10, p. 4) .
Manifestação da empresa (peça 15) : 
28.	A empresa Decision Serviços de Tecnologia da Informática Ltda., informa, em suma, que:
	a) as certidões expedidas pelos 1°, 2°, 3° e 4º Ofícios de Registro de Distribuição na Capital são precisas e claras quanto à inexistência de qualquer pedido de falência ou recuperação judicial, não havendo, inclusive, restrição no Sicaf (peça 15, p. 3) ;
	b) o Sicaf substitui todos os documentos de habilitação, exceto os relativos à qualificação técnica (peça 15, p. 4) ;
	c) constatada a ausência de qualquer documento no Sicaf, o pregoeiro poderia obter a certidão por meio do sítio oficial emissor de certidão, conforme previsto no subitem 8.4 do edital (peça 15, p. 4) ;
	d) de acordo com o entendimento do pregoeiro expresso no recurso administrativo interposto pela representante, a empresa Decision apresentou a melhor proposta, encaminhou as certidões e se encontra cadastrada no Sicaf no nível 6 (peça 15, p. 6) ;
	e) no Pregão Eletrônico 9/2019 realizado pela Comissão de Valores Mobiliários (CVM) , conforme mencionado pela representante na peça inicial (peça 1, p. 2-3) , de fato não recorreu de sua inabilitação, considerando que não atualizou informações no Sicaf, como também não inseriu no sistema a certidão negativa de falência (peça 15, p. 6) ;
	f) todas as exigências foram observadas pela empresa Decision, que ofertou equipamento com características descritas no termo de referência e não violou as exigências para qualificação econômico-financeira (peça 15, p. 7) ;
	g) solicita que o pedido de anulação do certame seja julgado improcedente (peça 15, p. 7) .
Análise:
29.	As informações prestadas pela empresa Decision não acrescentam novos elementos aos já constantes dos autos. Apenas confirmam os esclarecimentos apresentados pelo Comando de Operações Navais.
Conclusão
30.	Restou demonstrado que a empresa Decision Serviços de Tecnologia da Informação Ltda. se encontra cadastrada no Sicaf no nível 6 (peça 19) . Essa condição, conforme descrito nas análises de diligências e oitivas acima, habilitou a empresa a inserir certidões negativas de falência expedidas pelos 1°, 2°, 3° e 4º Ofícios de Registro de Distribuição da Comarca da Capital, o que se verificou no caso, conforme informações juntadas à peça 21 (disponíveis no Sicaf na data da sessão pública do certame e anexadas a sua proposta) , sendo eu tais certidões esclarecem objetivamente a inexistência de ações ajuizadas, na Comarca da Capital, de requerimentos de falências contra a referida empresa no período dos últimos 20 anos, o que atende ao previsto nos subitens 8.2. 8.3 e 8.8.1 do edital.
31.	Diante do exposto, conclui-se que não há elementos nos autos que caracterizem plausibilidade jurídica dos argumentos trazidos na representação (peça 1) , essencial para a eventual adoção de medida cautelar, propondo-se, portanto, o afastamento da cautelar pleiteada e, no mérito, desde já, em face das informações disponíveis nos autos, nos termos do art. 276, § 6º, parte final, do Regimento Interno, a improcedência da representação e seu arquivamento.
 (...) 
32.	Em virtude do exposto, propõe-se:
32.1.	conhecer da representação, satisfeitos os requisitos de admissibilidade constantes no art. 113, § 1º, da Lei 8.666/1993, c/c os arts. 235 e 237, VII, do Regimento Interno deste Tribunal, e no art. 103, § 1º, da Resolução - TCU 259/2014;
32.2.	no mérito, com fundamento no art. 276, § 6º, do Regimento Interno deste Tribunal, considerar a presente representação improcedente;
32.3.	indeferir o pedido de medida cautelar, uma vez ausentes os pressupostos essenciais para sua concessão;
32.4.	informar ao Comando de Operações Navais - Marinha do Brasil e ao representante que o conteúdo da deliberação que vier a ser proferida poderá ser consultado no endereço www.tcu.gov.br/acordaos; 
32.5.	arquivar os presentes autos, nos termos do art. 250, I, c/c art. 169, V, do Regimento Interno/TCU.
	É o Relatório.

não há

Não atuou.

REPRESENTAÇÃO. POSSÍVEIS IRREGULARIDADES NA HABILITAÇÃO DE EMPRESA. SUFICIÊNCIA DA COMPROVAÇÃO DA NEGATIVA DE FALÊNCIA POR PARTE DA HABILITADA. CONHECIMENTO. INDEFERIMENTO DE MEDIDA CAUTELAR. IMPROCEDÊNCIA. CIÊNCIA AOS INTERESSADOS. ARQUIVAMENTO.

REPRESENTAÇÃO (REPR)

Secretaria de Controle Externo de Aquisições Logísticas (Selog).

Relato o presente em razão de sorteio realizado nos termos do art. 18-B da Resolução-TCU 175/2005.
2.	A presente representação pode ser conhecida, uma vez cumpridos os requisitos de admissibilidade previstos nos arts. 81, I, da Lei 8.443/1992, 235 e 237 do RITCU e 103, §1º, da Resolução-TCU 259/2014.
3.	Como visto no Relatório antecedente, trata-se de Representação acerca de Registro de Preços para aquisição de materiais de informática, oferecida pela empresa Primeiro Time Informática - EPP, acerca de possíveis irregularidades na habilitação da empresa Decision Serviços de Tecnologia da Informação Ltda. (CNPJ 03.535.902/0005-44) , por conta da insuficiência da forma de comprovação da negativa de falência por parte da habilitada.
4.	Por meio da instrução à peça 6, p. 5,  a Secretaria de Controle Externo de Aquisições Logísticas (Selog) propôs conhecer da Representação e realização de oitiva e diligência.
5.	Com base na instrução inicial da unidade técnica (peça 6) , a análise dos elementos dos autos levou-me a entender que eles não autorizavam a adoção de medida cautelar inaudita altera parte, mas pediam a adoção de outras providências necessárias ao saneamento dos autos (peça 10, p. 3-4) .
6.	Assim, acolhi a proposta da Selog no sentido de realizar oitivas prévias e diligência, a fim de colher elementos que subsidiassem uma decisão acerca da medida cautelar requerida, bem como sobre o mérito da presente Representação. 
7.	As oitivas foram efetivadas por intermédio dos Ofícios 436/2020-TCU/Seproc (oitiva prévia e diligência) , de 13/1/2020 (peça 12) e Ofício 437/2020-TCU/Seproc, de 13/1/2020 (peça 11) , e a diligência junto ao Tribunal de Justiça do Estado do Rio de Janeiro, pelo Ofício 7418/2020-TCU/Seproc, de 5/3/2020 (peça 26) .
8.	Após a análise dos elementos apresentados, por meio da instrução à peça 32, a Selog propõe conhecer da Representação e, no mérito, considerá-la improcedente.
9.	No mérito, desde já, registro que acolho integralmente as conclusões presentes nos pareceres uniformes da unidade técnica, as quais adoto como parte das presentes razões de decidir, pois a análise empreendida abordou com propriedade e profundidade os argumentos consignados pela representante (peça 1) .
10.	Tais argumentos foram devidamente refutados, uma vez que a empresa Decision Serviços de Tecnologia da Informação Ltda. já estava cadastrada no Sicaf e tal condição tornou suficientes para sua habilitação a apresentação das certidões expedidas pelos 1°, 2°, 3° e 4º Ofícios de Registro de Distribuição da Comarca da Capital, atendendo plenamente os subitens 8.2. 8.3 e 8.8.1 do edital, como comprovam os resultados da diligência junto ao Tribunal de Justiça do Estado do Rio de Janeiro. 
11.	Desta forma, a medida cautelar requerida carece de todos os elementos autorizadores e deve ser afastada. Além disso, em relação ao mérito, entendo que a presente Representação deve ter sua improcedência reconhecida, seguida de seu arquivamento. 
12.	Ante o exposto, voto por que o Tribunal adote a minuta de acórdão que ora submeto à apreciação deste Colegiado.
TCU, Sala das Sessões Ministro Luciano Brandão Alves de Souza, em 13 de maio de 2020.
RAIMUNDO CARREIRO 
Relator